臺灣雲林地方法院刑事判決
111年度訴緝字第14號
公  訴  人  臺灣雲林地方檢察署檢察官
被      告  黃逸翔




上列被告因詐欺案件，經檢察官提起公訴（110年度偵緝字第168
號），被告於準備程序中對被訴事實為有罪之陳述，經本院合議
庭裁定由受命法官獨任進行簡式審判程序，判決如下：
    主  文
乙○○犯三人以上共同詐欺取財罪，處有期徒刑壹年肆月。又犯三
人以上共同詐欺取財罪，處有期徒刑壹年貳月。應執行有期徒刑
壹年陸月。
未扣案之犯罪所得新臺幣貳仟元沒收，於全部或一部不能沒收或
不宜執行沒收時，追徵其價額。
    事  實
一、乙○○（通訊軟體Wechat〈下稱微信〉暱稱「阿甘」）於民國10
    9年10月13日起，加入微信暱稱「野原新之助」、「三支雨
    傘標」、「九五至尊」、「戴子霳」等三人以上成年人（均
    無證據顯示為未成年人）所組成之詐欺集團，該集團為一以
    實施詐術為手段，騙取不特定人金錢為目的，具持續性、牟
    利性之有結構性犯罪組織（下稱本案詐欺集團），並負責依
    指示前往指定地點收取被害人受詐騙後所交付之存摺、提款
    卡等金融帳戶資料（俗稱取簿手），及依指示至金融機構操
    作自動櫃員機以提領被害人遭詐欺款項之取款車手等工作（
    所涉違反組織犯罪防制條例第3條第1項後段之參與犯罪組織
    罪部分，業經臺灣嘉義地方法院以110年度金訴字第26號判
    決處刑確定，非本案審理範圍）。乙○○與上開人等及其他真
    實姓名、年籍不詳之本案詐欺集團成員，共同意圖為自己不
    法之所有，基於三人以上共同詐欺取財、以不正方法由自動
    付款設備取得他人之物及洗錢（後2者均僅指下述㈠而言）之
    犯意聯絡，分別為下列行為：
　㈠由本案詐欺集團某不詳成員先於109年10月27日上午10時許，
    假冒為中華電信客服人員，致電丙○○後佯稱丙○○積欠電話費
    新臺幣（下同）2萬餘元云云，隨後不詳之本案詐欺集團成
    員又陸續假冒為警官、檢察官，假裝透過電話轉接方式，先
    後對丙○○訛以因發現丙○○涉犯洗錢罪嫌，為查明是否有不法
    資金流動，丙○○須依指示交出名下所有之臺灣銀行帳戶（帳
    號：000-000000000000號，下稱臺銀帳戶）及中華郵政股份
    有限公司帳戶（帳號：000-00000000000000號、000-000000
    00000000號）之存摺、提款卡並放置在指定地點，且須告知
    上開帳戶之提款卡密碼，以配合案件偵辦云云，致丙○○陷於
    錯誤，依指示於同日下午2時23分許，將上開帳戶之存摺、
    提款卡，連同書寫各該帳戶提款卡密碼及經其簽名、捺印之
    紙張，均放入牛皮紙袋內，再依指示將之放置在雲林縣○○市
    ○○街00巷0號之信箱內。乙○○隨後於同日下午2時30分許，以
    其持用之手機（業經另案宣告沒收）接收「野原新之助」於
    微信中之指示，自臺灣高鐵左營站搭車北上至高鐵雲林站後
    ，再搭乘計程車前往上開地點拿取丙○○放置在信箱內之牛皮
    紙袋，並在附近某處將該牛皮紙袋交予「三支雨傘標」。嗣
    又依「三支雨傘標」之指示，持「三支雨傘標」先後交付之
    臺銀帳戶及中華郵政股份有限公司帳戶（帳號：000-000000
    00000000號，下稱郵局帳戶）之提款卡，於附表所示之時間
    、地點，以「三支雨傘標」告知之提款卡密碼操作自動櫃員
    機，以此不正方法接續提領如附表所示丙○○上開2個帳戶內
    之款項，復在如附表所示之提款地點附近將領得之款項連同
    該等帳戶之提款卡均交予「三支雨傘標」，以此方式共同詐
    取丙○○之財物得逞，並製造金流追查斷點，以掩飾上開三人
    以上共同詐欺取財所得之去向而為洗錢行為，乙○○並因此獲
    得「三支雨傘標」所交付之報酬2,000元。
　㈡由本案詐欺集團某不詳成員於109年10月28日下午2時30分許
    ，假冒為中華電信客服人員，致電甲○○後佯稱甲○○積欠電話
    費2萬餘元云云，隨後不詳之本案詐欺集團成員又陸續假冒
    為警官、檢察官，假裝透過電話轉接方式，先後對甲○○訛以
    因發現甲○○涉嫌非法吸金之詐欺案件，為查明甲○○之犯罪嫌
    疑，甲○○須依指示交出名下所有之中華郵政股份有限公司帳
    戶（帳號：000-00000000000000號）及臺灣中小企業銀行帳
    戶（帳號：000-00000000000號）之存摺、提款卡並放置在
    指定地點，且須告知上開帳戶之提款卡密碼，以配合案件偵
    辦云云，致甲○○陷於錯誤，依指示於同日下午3時許，將上
    開帳戶之存摺、提款卡及經其簽名、捺印之紙張均放入信封
    內（提款卡密碼已於先前通話時告知本案詐欺集團某不詳成
    員），再依指示將之放置在雲林縣○○市○○○街00號旁之機車
    前置物箱內。乙○○於同日下午3時23分許，以其手機接獲「
    野原新之助」指示後，自高雄搭乘火車至雲林斗六火車站，
    再轉搭計程車至上開地點拿取甲○○放置在該處之信封，並在
    上開地點附近將信封交予「三支雨傘標」，以此方式共同詐
    取甲○○之財物得逞。
　㈢嗣經丙○○、甲○○分別察覺有異乃報警處理，經警調閱相關監
    視器錄影畫面，始循線查悉上情。
二、案經丙○○、甲○○訴由雲林縣警察局斗六分局報告臺灣雲林地
    方檢察署檢察官偵查起訴。
    理  由
壹、程序方面：
    被告乙○○本案所犯並非死刑、無期徒刑、最輕本刑為3年以
    上有期徒刑之罪或高等法院管轄第一審案件，其於準備程序
    進行中，先就被訴事實為有罪之陳述（見本院訴緝卷第59頁
    ），經告知其簡式審判程序之旨，並聽取公訴人及被告之意
    見後，本院業已依刑事訴訟法第273條之1第1項之規定，裁
    定由受命法官獨任以簡式審判程序進行本案之審理，是本案
    之證據調查，依刑事訴訟法第273條之2規定，自不受同法第
    159條第1項、第161條之2、第161條之3、第163條之1及第16
    4條至第170條規定之限制。
貳、實體方面：
    上揭事實，業據被告於警詢、偵訊、本院準備程序、訊問程
    序及審理時均坦承不諱（見警0737號卷第3至8頁；偵緝卷第
    23至37頁；本院他字卷第55至56頁；本院訴緝卷第59至62、
    70、74頁），核與證人即告訴人甲○○於警詢時、證人即告訴
    人丙○○於警詢及本院準備程序中、證人吳東浴、陳育達於警
    詢時所證情節大致相符（見警0737號卷第9至22頁；本院訴4
    28號卷第73至74頁），並有告訴人丙○○之郵局帳戶交易明細
    及臺銀帳戶存摺存款歷史明細、告訴人丙○○所提之中華電信
    股份有限公司用戶受信通信紀錄報表、告訴人丙○○、甲○○報
    案時製作之內政部警政署反詐騙諮詢專線紀錄表、被告之行
    動電話門號申請登記資料及通聯紀錄、臺灣中小企業銀行國
    內作業中心110年6月18日110忠法查密字第CU45078號書函暨
    所附客戶基本資料、中華郵政股份有限公司110年6月21日儲
    字第1100162562號函暨所附客戶基本資料、客戶歷史交易清
    單、臺灣雲林地方檢察署公務電話紀錄各1份、指定乘客歷
    史訂車記錄2份、刑案現場照片共10張、監視器錄影畫面翻
    拍照片共20張等證據資料在卷可佐（見警0737號卷第23至58
    頁；偵2302號卷第47至53頁；偵緝卷第87頁），足認被告所
    為任意性自白核與事實相符，應值採信。是本案事證明確，
    被告上開犯行洵堪認定，應予依法論科。
二、論罪科刑：
  ㈠關於三人以上共同犯詐欺取財罪部分：
　  依本案犯罪情節，可知本案詐欺集團內，除上游負責指揮及
    統籌集團內各員分工之「野原新之助」，及下游擔任提款車
    手之「戴子霳」與被告外，尚有負責撥打電話予告訴人丙○○
    、甲○○以實施詐騙之人（包含假冒陳玉萍檢察官之不詳女子
    及假冒張清雲檢察官之不詳男子）、向取簿手收取拾得之存
    摺、提款卡及指示車手提款並收取領得詐欺贓款之「三支雨
    傘標」，涉案人數顯然達3人以上，被告對此亦有所認識，
    是被告本案如犯罪事實一、㈠及㈡所示之犯行，均已合於刑法
    第339條之4第1項第2款三人以上共同詐欺取財之加重要件。
    又自本案犯罪模式可知，本案詐欺集團成員各有分工，對犯
    罪行為各階段之細節，所知悉者容亦有別，而現今詐欺手法
    不一，或告以需借款急用，或誆稱信用卡遭設定分期付款數
    筆等等，不一而足，每個詐欺個案中，所使用之犯罪工具，
    亦不必然相同，個案中是否均有冒用公務員名義或僭行公務
    員職權之犯行，自需逐一檢視。本案被告始終供稱不清楚本
    案詐欺集團其他成員對告訴人丙○○、甲○○實施詐騙之話術為
    何（見警0737號卷第6至7頁；偵緝卷第33頁；本院訴緝卷第
    61至62頁），且依卷存證據資料，亦乏積極證據足資證明被
    告係負責致電告訴人丙○○、甲○○以實施詐術之人，或被告有
    冒用公務員名義或僭行公務員職務之主觀犯意，抑或其與本
    案詐欺集團其他成員間就冒用公務員或僭行公務員職務之舉
    ，具有犯意聯絡或行為分擔，自應採有利於被告之認定，而
    無從以刑法第339條之4 第1項第1款之冒用政府機關或公務
    員名義詐欺取財罪相繩，併此敘明。
  ㈡關於以不正方法由自動付款設備取得財物罪部分：
　　按刑法第339條之2第1項之以不正方法由自動付款設備取得
    他人之物罪，其所謂「不正方法」，係泛指一切不正當之方
    法而言，並不以施用詐術為限，例如以強暴、脅迫、詐欺、
    竊盜或侵占等方式取得他人之提款卡及密碼，再冒充本人由
    自動提款設備取得他人之物，或以偽造他人之提款卡由自動
    付款設備取得他人之物等等，均屬之（最高法院94年度台上
    字第4023號判決意旨參照）。查本案犯罪事實一、㈠之犯罪
    手法，包含由被告持「三支雨傘標」所交付之告訴人丙○○臺
    銀帳戶及郵局帳戶提款卡，於附表所示時間，在附表所示之
    地點，先後操作自動櫃員機，輸入告訴人丙○○遭詐騙後告知
    本案詐欺集團成員前開2個金融帳戶之提款卡密碼，由自動
    櫃員機提領如附表所示之款項，依上說明，自屬以不正方法
    由自動付款設備取得他人之物，而該當本罪之構成要件無疑
    。
　㈢關於違反洗錢防制法部分：
　　按105年12月28日修正公布，並於106年6月28日生效施行之
    洗錢防制法將針對特定犯罪所得之處置、分層化及整合等動
    態過程，皆納為洗錢行為，並分別對應為該法第2條第1款、
    第2款及第3款之規定，其中該條第2款規定「掩飾或隱匿特
    定犯罪所得之本質、來源、去向、所在、所有權、處分權或
    其他權益者」之洗錢行為，係指掩飾或隱匿犯特定犯罪所得
    金流軌跡，以消除特定犯罪所得之不法可追溯性而阻止司法
    追查而言。故而，倘行為人知悉係充作存匯特定犯罪不法所
    得贓款之用途而提供金融帳戶，則該等已得手贓款之原始來
    源，即因另行轉存匯入行為人所提供之金融帳戶而告模糊，
    並遮蔽其與特定犯罪之連結；又苟行為人復將存匯於其所提
    供金融帳戶內之贓款，故意提領現金後轉存或匯至其他金融
    帳戶，或直接交付與不詳之收款人，將會造成該等特定犯罪
    所得之「去向」不明，而該等犯罪所得贓款輾轉流向他處後
    ，其來源於特定犯罪之脈絡更形隱微甚至消泯，而喪失其不
    法之可追溯性，原本連貫之金流軌跡即遭阻斷，行為人上揭
    製造金流斷點以妨阻司法追查之主觀意思與客觀行為，自合
    於洗錢防制法第2條第2款「掩飾特定犯罪所得之來源及去向
    」之洗錢行為定義規定，而該當同法第14條第1項所規定「
    有第2條各款（第2款）所列洗錢行為者」之一般洗錢罪構成
    要件（最高法院109年度台上字第1812號判決意旨參照）。
    又洗錢防制法第14條第1項所規範之一般洗錢罪，必須有同
    法第3條規定之前置特定犯罪作為聯結，始能成立。以日益
    猖獗之詐欺集團犯罪為例，詐欺集團向被害人施用詐術後，
    為隱匿其詐欺所得財物之去向，而令被害人將其款項轉入該
    集團所持有、使用之人頭帳戶，並由該集團所屬之車手前往
    提領詐欺所得款項得逞，檢察官如能證明該帳戶內之資金係
    本案詐欺之特定犯罪所得，即已該當於洗錢防制法第14條第
    1項之一般洗錢罪（最高法院108年度台上字第1744號判決意
    旨參照）。查本案詐欺集團係由不詳成員對告訴人丙○○施用
    詐術，致其陷於錯誤，交付自己名下申辦之金融帳戶資料，
    並依指示將之裝入牛皮紙袋後放置在指定地點，而本案詐欺
    集團為掩飾所詐得財物之去向，先指示被告前往犯罪事實一
    、㈠所示地點拿取告訴人丙○○放置在信箱內之牛皮紙袋，再
    由「三支雨傘標」指示被告持告訴人丙○○受騙後所交付之臺
    銀帳戶、郵局帳戶之提款卡提領該2帳戶內之款項，復將領
    得款項全數交予「三支雨傘標」，此等向被害人騙取金融帳
    戶資料後，再交由車手負責收取或提領帳戶內款項並轉交之
    犯罪模式，目的即在製造資金斷點，阻礙國家對詐欺犯罪所
    得之追查，被告亦坦認於本案行為時，即已知悉自己係在從
    事本案詐欺集團之分工，其擔任車手負責提領的是遭詐騙之
    被害人所交付金融帳戶內之款項等節（見偵緝卷第33頁），
    是被告主觀上應具有與本案詐欺集團其他共犯掩飾該等財產
    與詐欺犯罪之關聯性，以逃避國家追訴、處罰之犯罪意思，
    揆之前揭說明，被告上開所為，乃掩飾特定犯罪所得之去向
    ，自屬洗錢防制法第2條第2款規範之洗錢行為，而構成同法
    第14條第1項之一般洗錢罪。
　㈣本案核被告犯罪事實一、㈠所為，係犯刑法第339條之2第1項
    之以不正方法由自動付款設備取財罪、同法第339條之4第1
    項第2款之三人以上共同詐欺取財罪、洗錢防制法第2條第2
    款、第14條第1項之一般洗錢罪；核其犯罪事實一、㈡所為，
    則係犯刑法第339條之4第1項第2款之三人以上共同詐欺取財
    罪。
　㈤按共同實行犯罪行為之人，在合同意思範圍以內，各自分擔
    犯罪行為之一部，相互利用他人之行為，以達其犯罪之目的
    者，即應對於全部所發生之結果，共同負責，不問犯罪動機
    起於何人，亦不必每一階段犯行，均經參與。又關於犯意聯
    絡，不限於事前有所協議，其於行為當時，基於相互之認識
    ，以共同犯罪之意思參與者，亦無礙於共同正犯之成立。且
    數共同正犯之間，原不以直接發生犯意聯絡者為限，即有間
    接之聯絡者，亦包括在內（最高法院98年度台上字第4384號
    判決意旨參照）。依一般詐欺集團之犯罪型態及模式，自取
    得被害人個人資料、以撥打電話或傳送通訊軟體對話訊息等
    方式實行詐欺、指示取簿手或車手收取金融帳戶資料、詐欺
    贓款暨轉交集團內其他成員上繳、分贓等各階段，乃需由多
    人縝密分工方能完成之犯罪，倘其中有任一環節脫落，顯將
    無法順遂達成詐欺取財及洗錢之犯罪結果。被告加入本案詐
    欺集團後，雖未親自對告訴人丙○○、甲○○施用詐術，且未必
    確知其他詐欺集團成員之分工細節，然其參與之部分即依指
    示前往指定地點拿取告訴人丙○○、甲○○遭詐騙後交付之金融
    帳戶資料，再將該等資料轉送「三支雨傘標」，復依「三支
    雨傘標」指示持詐得之部分金融帳戶提款卡提領帳戶內之款
    項等，均屬本案詐欺集團整體詐欺取財及洗錢犯罪計畫之重
    要環節，所為顯係基於自己共同犯罪之意思，與本案相關共
    犯「野原新之助」、「三支雨傘標」等人間，在合同意思範
    圍內，各自分擔詐欺取財及洗錢犯罪歷程不可或缺之構成要
    件行為之一部，並相互利用他人之行為，以遂行犯罪目的，
    自應就其他共犯行為之結果共同負責。是被告就本案犯行與
    其他本案詐欺集團成員間有犯意聯絡及行為分擔，應論以共
    同正犯。
　㈥本案被告在告訴人丙○○遭詐騙而交付臺銀帳戶及郵局帳戶資
    料後，曾依指示於附表所示時間，多次提領告訴人丙○○上開
    2個金融帳戶內之款項，此部分被告與所屬之本案詐欺集團
    其他共犯間，係基於取得同一被害人所交付被騙財物之單一
    目的，於密切接近之時、地接連實行，侵害同一被害人之財
    產法益，各行為之獨立性極為薄弱，依一般社會健全觀念，
    在時間差距上，難以強行分開，在刑法評價上，以視為數個
    舉動之接續施行，合為包括之一行為予以評價，較為合理，
    故應論以接續犯之實質上一罪。
　㈦被告依指示於109年10月27日下午前往雲林縣斗六市之指定地
    點拿取告訴人丙○○遭詐騙後交付之金融帳戶資料，並將所得
    物品攜至指定地點交予「三支雨傘標」，再依指示持告訴人
    丙○○交付之金融帳戶提款卡，提領臺銀帳戶及郵局帳戶內之
    款項，復將領得款項交予「三支雨傘標」之行為，係在同一
    犯罪決意及預定計畫下所為，固然犯罪時、地，在自然意義
    上並非完全一致，然仍有部分合致，具有行為局部之同一性
    ，依一般社會通念，應評價為一行為方符合刑罰公平原則。
    是認被告就犯罪事實一、㈠部分，係以一犯罪行為，同時觸
    犯刑法第339條之2第1項之以不正方法由自動付款設備取財
    罪、同法第339條之4第1項第2款之三人以上共同犯詐欺取財
    罪及洗錢防制法第14條第1項之洗錢罪，依刑法第55條前段
    規定，應從一重之三人以上共同犯詐欺取財罪處斷。
　㈧按加重詐欺取財罪係侵害個人財產法益之犯罪，其罪數計算
    ，以被害人數、被害次數之多寡，決定其犯罪之罪數（最高
    法院107年度台上字第1066號判決要旨參照）。查被告對告
    訴人丙○○、甲○○所為之加重詐欺取財犯行，各告訴人受騙致
    交付財物之基礎事實有別，且係侵害獨立可分之不同財產法
    益，應認係犯意各別，行為互殊，應予分論併罰。
　㈨按洗錢防制法第16條第2項規定，犯前2條之罪，在偵查或審
    判中自白者，減輕其刑。又想像競合犯係一行為觸犯數罪名
    ，行為人犯罪行為侵害數法益皆成立犯罪，僅因法律規定從
    一重處斷科刑，而成為科刑一罪而已，自應對行為人所犯各
    罪均予適度評價，始能對法益之侵害為正當之維護。因此法
    院於決定想像競合犯之處斷刑時，雖以其中最重罪名之法定
    刑作為裁量之準據，惟具體形成宣告刑時，亦應將輕罪之刑
    罰合併評價。基此，除非輕罪中最輕本刑有較重於重罪之最
    輕本刑，而應適用刑法第55條但書規定重罪科刑之封鎖作用
    ，須以輕罪之最輕本刑形成處斷刑之情形以外，則輕罪之減
    輕其刑事由若未形成處斷刑之外部性界限，自得將之移入刑
    法第57條或第59條之科刑審酌事項內，列為是否酌量從輕量
    刑之考量因子。是法院倘依刑法第57條規定裁量宣告刑輕重
    時，一併具體審酌輕罪部分之量刑事由，應認其評價即已完
    足，尚無過度評價或評價不足之偏失（最高法院109年度台
    上字第3936號判決意旨參照）。查被告於偵查及審判中均自
    白其本案犯罪事實一、㈠所為之洗錢犯行（見警0737號卷第3
    至8頁；偵緝卷第23至37頁；本院他字卷第55至56頁；本院
    訴緝卷第59至62、70、74頁），原應依前揭洗錢防制法第16
    條第2項規定就其該次犯行減輕其刑，然其此部分犯行與所
    犯加重詐欺取財罪想像競合後，應從一重之加重詐欺取財罪
    處斷，上開輕罪之減刑事由未形成處斷刑之外部性界限，揆
    之前揭說明，本院將於量刑時依刑法第57條規定，一併審酌
    此部分減刑事由，作為有利於被告之量刑因子。
  ㈩爰審酌我國近年來詐欺集團猖獗，除造成遭詐騙之被害人受
    有財物損失，更嚴重影響社會安定秩序，而被告並非毫無勞
    動能力之人，竟不思循正途謀取所需，僅因貪圖參與犯罪之
    不法報酬，率爾參與本案詐欺、洗錢等分工，致告訴人丙○○
    、甲○○受有財產上損害，復使不法份子得以隱匿真實身分及
    犯罪所得之去向，減少遭查獲之風險，助長犯罪，嚴重破壞
    社會秩序及社會成員間之互信基礎，顯見其價值觀念嚴重偏
    差，誠值非難；又本案詐欺集團分工細密，此類型之犯罪，
    乃經過縝密計畫所進行之預謀犯罪，依其人員、組織之規模
    、所造成之損害及範圍，非一般性之詐欺個案可比，犯罪之
    惡性與危害社會安全甚鉅，自不宜輕縱；惟念及被告合於前
    開輕罪（一般洗錢罪）之自白減輕其刑事由，且於偵查及本
    院審理過程中均坦承犯行，有效節省司法資源，犯後態度尚
    可；再考量被告本案犯罪事實一、㈠部分，依指示提領告訴
    人丙○○前揭2個金融帳戶內款項之金額分別合計14萬9,000元
    及4萬元（不含手續費），而就犯罪事實一、㈡部分，被告僅
    依指示拿取告訴人甲○○裝入信封袋之金融帳戶資料，並未另
    外提領現金，及被告係從事取簿手及提款車手工作，尚非本
    案詐欺集團最核心之成員等節，兼衡被告自陳為高職肄業之
    智識程度，於另案入監執行前係在夜市擺攤，每月收入約1,
    000元，家中尚有外祖父母、母親及妹妹之家庭生活及工作
    經濟狀況等一切情狀（見本院訴緝卷第75頁），分別量處如
    主文所示之刑。復基於數罪併罰限制加重與多數犯罪責任遞
    減原則，斟酌被告上開所為均屬加重詐欺取財之財產犯罪，
    犯罪方式與態樣雷同，各次犯行之時間，甚為接近，為免其
    因重複同種類犯罪，以實質累加之方式定應執行刑，致使刑
    度超過其行為之不法內涵，而違反罪責原則，爰就其本案所
    犯2罪，定其應執行之刑如主文所示。
三、關於沒收：
  ㈠按犯罪所得，屬於犯罪行為人者，沒收之，於全部或一部不
    能沒收或不宜執行沒收時，追徵其價額，刑法第38條之1第1
    項前段、第3項分別定有明文。查被告依本案詐欺集團成員
    指示拿取告訴人丙○○受騙後所交付之金融帳戶資料，再提領
    告訴人丙○○所申辦臺銀帳戶及郵局帳戶內如附表所示之款項
    ，復將領得款項全數交予「三支雨傘標」之行為，曾獲取「
    三支雨傘標」交付之報酬2,000元乙情，業據其供承在卷（
    見偵緝卷第31頁；本院他字卷第56頁；本院訴緝卷第61頁）
    ，是該2,000元乃被告為犯罪事實一、㈠該次犯行實際分受之
    不法所得，且未據扣案，爰依刑法第38條之1第1項前段、第
    3項規定宣告沒收，並於全部或一部不能沒收或不宜執行沒
    收時，追徵其價額。至犯罪事實一、㈡部分，被告固有依指
    示至指定地點拿取告訴人甲○○遭詐騙所交付金融帳戶資料之
    加重詐欺取財犯行，然否認就此部分有何實際獲得報酬之情
    事（見本院他字卷第56頁；本院訴緝卷第62頁），而依卷內
    事證，尚乏積極證據證明被告就該次犯行曾獲取任何利益，
    自無從逕認被告因犯罪事實一、㈡之犯行獲有犯罪所得，爰
    不予諭知沒收或追徵價額。
  ㈡又洗錢防制法第18條第1項前段規定「犯第14條之罪，其所移
    轉、變更、掩飾、隱匿、收受、取得、持有、使用之財物或
    財產上利益，沒收之」，其無「不問屬於犯罪行為人與否」
    之要件（絕對義務沒收），實務上一向認為倘法條並未規定
    「不問屬於犯罪行為人與否均沒收」時，自仍以屬於被告所
    有者為限，始應予沒收，故認在洗錢防制法並未規定「不問
    屬於犯罪行為人與否」之情形下，自宜從有利於被告之認定
    ，以屬於（指實際管領）犯罪行為人者為限，始應（相對義
    務）沒收。查被告本案犯罪事實一、㈠依指示所提領之14萬9
    ,000元及4萬元，均已全數連同告訴人丙○○之金融帳戶資料
    交予「三支雨傘標」，此據被告供述明確（見本院訴緝卷第
    61頁），而依卷存證據資料，尚乏相關事證足堪認定被告就
    該次領得之詐欺贓款有何現實管領、處分之權限，是被告就
    前揭合計18萬9,000元之款項既不具所有權及事實上管領權
    ，依上說明，自無從依洗錢防制法第18條第1項前段規定，
    對其宣告沒收該經掩飾之詐欺犯罪所得，附此敘明。
據上論斷，應依刑事訴訟法第273條之1第1項、第299條第1項前
段（依刑事判決精簡原則，僅引用程序法條），判決如主文。
本案經檢察官林欣儀提起公訴，檢察官蔡如琳到庭執行職務。
中　　華　　民　　國　　111 　年　　7 　　月　　29　　日
                  刑事第二庭  法  官  蘇珈漪
以上正本證明與原本無異。
如不服本判決應於收受判決後20日內向本院提出上訴書狀，並應敘述具體理由；其未敘述上訴理由者，應於上訴期間屆滿後20日內向本院補提理由書。「切勿逕送上級法院」。　　　　　　　                              書記官  曾百慶
中　　華　　民　　國　　111 　年　　7 　　月　　29　　日

附錄本案論罪科刑法條全文：
中華民國刑法第339條之2
意圖為自己或第三人不法之所有，以不正方法由自動付款設備取
得他人之物者，處3年以下有期徒刑、拘役或30萬元以下罰金。
以前項方法得財產上不法之利益或使第三人得之者，亦同。
前2項之未遂犯罰之。

中華民國刑法第339條之4
犯第339條詐欺罪而有下列情形之一者，處1年以上7年以下有期
徒刑，得併科1百萬元以下罰金：
一、冒用政府機關或公務員名義犯之。
二、三人以上共同犯之。
三、以廣播電視、電子通訊、網際網路或其他媒體等傳播工具，
    對公眾散布而犯之。
前項之未遂犯罰之。

洗錢防制法第2條
本法所稱洗錢，指下列行為：
一、意圖掩飾或隱匿特定犯罪所得來源，或使他人逃避刑事追訴
    ，而移轉或變更特定犯罪所得。
二、掩飾或隱匿特定犯罪所得之本質、來源、去向、所在、所有
    權、處分權或其他權益者。
三、收受、持有或使用他人之特定犯罪所得。

洗錢防制法第14條
有第2條各款所列洗錢行為者，處7年以下有期徒刑，併科新臺幣
5百萬元以下罰金。
前項之未遂犯罰之。
前2項情形，不得科以超過其特定犯罪所定最重本刑之刑。

附表：
編號 告訴人丙○○遭被告提領之帳戶 提領地點 提領時間 提領金額   1 郵局帳戶 雲林縣○○鎮○○路00號之斗南郵局 109年10月27日下午2時56分許 4萬元    109年10月27日下午2時57分許 6萬元    109年10月27日下午2時58分許 4萬9,000元   2 臺銀帳戶 雲林縣○○鎮○○路000號之彰化商業銀行斗南分行 109年10月27日下午3時13分許 2萬元（不含手續費5元）    109年10月27日下午3時14分許 2萬元（不含手續費5元）